臺灣高等法院刑事判決
110年度交上易字第257號
上　訴　人　
即　被　告　金芷宣　
　　　　　　　　　　
　　　　　　　　　　
　　　　　　　　　　
上列上訴人因過失傷害案件，不服臺灣新北地方法院110年度交
易字第35號，中華民國110年8月17日第一審判決（起訴案號：臺
灣新北地方檢察署109年度偵字第17322號），提起上訴，本院判
決如下：
    主  文
上訴駁回。
    事  實
一、金芷宣於民國108年9月21日中午12時16分許，騎乘車牌號碼
    000-000號普通重型機車，沿新北市永和區智光街往民族街
    方向行駛，行經智光街43之1號前，本應注意在未劃分向線
    或分向限制線之道路，應靠右行駛，遇有特殊情況必須行駛
    左側道路時，應注意前方來車及行人，而依當時天候雨，日
    間有自然光線，柏油路面濕潤、無缺陷、道路無障礙物，視
    距良好等情形，並無不能注意之情事，金芷宣為超越前方之
    行人，竟疏未注意及此而偏左行駛，亦未注意對向來車，適
    對向有洪璿宸騎乘車牌號碼000-0000號普通重型機車附載其
    母楊筱貞行經該處，金芷宣所騎乘之機車因而擦撞洪璿宸之
    機車左後照鏡、左側車身及楊筱貞之左足，造成楊筱貞受有
    左足踝及足部挫傷。
二、案經楊筱貞訴由新北市政府警察局永和分局（起訴書誤載為
    樹林分局）移送臺灣新北地方檢察署檢察官偵查起訴。　　
    理  由
壹、證據能力部分
一、按被告以外之人於審判外之言詞或書面陳述，除法律有規定
    者外，不得作為證據。又被告以外之人於審判外之陳述，雖
    不符合同法第159條之1至第159條之4之規定，但經當事人於
    審判程序同意作為證據，法院審酌該言詞陳述或書面陳述作
    成時之情況，認為適當者，亦得為證據；當事人、代理人或
    辯護人於法院調查證據時，知有第159條第1項不得為證據之
    情形，而未於言詞辯論終結前聲明異議者，視為有前項之同
    意。刑事訴訟法第159條第1項及第159條之5分別定有明文。
    本件檢察官、上訴人即被告金芷宣，就本件卷內被告以外之
    人於審判外之陳述，於本院準備程序時均表示同意有證據能
    力等語（見本院卷第53至56頁），且迄本院言詞辯論終結前
    未聲明異議，經本院審酌該等證據之作成情況，核無違法取
    證或其他瑕疵，認均適為本案認定事實之依據，依刑事訴訟
    法第159條之5規定，均有證據能力。
二、又本件認定事實引用之卷內其餘非供述證據（詳後述），並
    無證據證明係公務員違背法定程序取得，依同法第158條之4
    規定反面解釋，均有證據能力。　　
貳、實體部分
一、認定犯罪事實所憑之證據及理由：
(一)上揭事實，業據被告於本院準備程序及審理時坦承不諱（見
    本院卷第53、78、80、81頁），核與告訴人楊筱貞及其子洪
    璿宸於警詢、偵訊、原審之證述，及天主教耕莘醫療財團法
    人永和耕莘醫院（下稱永和耕莘醫院）醫師蘇麗蘭於原審證
    述情節（見偵卷第7、8、10、11、38、39頁，原審卷第143
    至164頁），大致相符，並有道路交通事故現場草圖、道路
    交通事故調查報告表、道路交通事故調查報告表㈠、㈡、事故
    現場照片、車損照片、監視器影像擷圖（見偵卷第16至23頁
    ，本院卷第58之1頁）、馬偕紀念醫院（下稱馬偕醫院）乙
    種診斷證明書、永和耕莘醫院109年7月4日耕永醫字第10900
    05032號函文暨所附病歷資料、馬偕醫院109年6月30日馬院
    醫急字第1090003730號函文暨所附急診病歷資料在卷可憑（
    見偵卷第13、44至48、50至55頁）。被告上訴時雖曾爭執楊
    筱貞之腳傷究為新傷或舊傷乙節，然楊筱貞於警詢、偵訊及
    原審均證述：我的左腳有被對方機車擠壓到等語（見偵卷第
    7頁背面、38頁背面，原審卷第144至148頁），被告於警詢
    及本院亦供稱：楊筱貞當時坐在機車後座以手摸著腳說腳很
    痛，當天我有陪同楊筱貞前往永和耕莘醫院及馬偕醫院就診
    等語（見偵卷第5頁，本院卷第52頁），而楊筱貞至馬偕醫
    院就診時亦經醫師診斷受有左足踝及足部挫傷之傷害，有上
    開馬偕醫院乙種診斷證明書在卷可憑，足徵本件交通事故確
    有造成楊筱貞受有左足踝及足部挫傷之傷害；至楊筱貞曾於
    96年6月14日由救護車送至聖馬爾定醫院急診，其自述發生
    車禍導致左側腳踝腫痛，經X光影像檢查顯示為左側三踝骨
    骨折，當日住院接受左側三踝骨骨折之開放性復位併鋼釘內
    固定手術治療，於96年6月18日出院，門診追蹤及復健治療
    至96年10月8日等情，固有聖馬爾定醫院110年3月25日惠醫
    字第1100000211號函在卷可參（見原審卷第24之3頁），然
    楊筱貞於96年6月14日所受傷勢距本件案發已逾12年，已難
    認與本件交通事故楊筱貞所受之傷害有何關聯，且永和耕莘
    醫院醫師蘇麗蘭於原審證稱：我當時有為楊筱貞看診，根據
    病歷，我檢查的時候他左邊的腳背踝關節下面有疼痛，我判
    斷是新傷的可能性高，因為舊傷按下去會疼痛的機率沒那麼
    大，而且被告是腳踝有突出的兩個骨頭的地方有開過刀，跟
    按壓會疼痛的關節下面是不同樣的位置等語（見原審卷第16
    0至165頁），是蘇麗蘭醫師檢查發現當時楊筱貞的左足主訴
    受傷處按壓會痛，判斷應是本件交通事故發生當日受到車禍
    撞擊所造成之新傷害，參之楊筱貞於本件事故發生當時確有
    反應腳痛，並於當天立即就醫治療，且經醫師診斷受有左足
    踝及足部挫傷之傷害等情，業如前述，綜此，堪認被告騎乘
    機車偏左行駛，而擦撞對向洪璿宸之機車左側後照鏡、車身
    及機車後座乘客楊筱貞之左足，確有造成楊筱貞受有左足踝
    及足部挫傷之傷害。
(二)汽車除行駛於單行道或指定行駛於左側車道外，在未劃分向
    線或分向限制線之道路，應靠右行駛。但遇有特殊情況必須
    行駛左側道路時，除應減速慢行外，並注意前方來車及行人
    ，道路交通安全規則第95條第1項定有明文。被告既為機車
    駕駛人，自應遵守上揭規定。又本件車禍發生當時天氣雨天
    ，但日間有自然光線，柏油路面濕潤，無缺陷、亦無障礙物
    ，視距良好等節，有前開道路交通事故調查報告表㈠及監視
    器畫面翻拍照片在卷可憑（見偵卷第18、23頁），客觀上並
    無不能注意之情事，被告騎乘機車行經未劃分向線或分向限
    制線之道路，本應靠右行駛，其為超越前方之行人，貿然偏
    左行駛，亦未注意對向來車，被告所騎乘之機車因而擦撞洪
    璿宸之機車左側及後座楊筱貞之左足，造成楊筱貞受有左足
    踝及足部挫傷之傷害，被告就本案車禍之發生應負擔過失責
    任甚明。被告騎乘機車發生交通事故之行為，與楊筱貞所受
    之傷害間，顯具有相當因果關係，足認被告於本院之任意性
    自白與事實相符，堪以採信。
(三)綜上，本案事證明確，被告犯行洵堪認定，應依法論科。
二、論罪：
(一)核被告所為，係刑法第284條前段之過失傷害罪。
(二)起訴書雖認被告於肇事後報案，對於未發覺之罪自首並接受
    裁判，然案發當天因被告向楊筱貞表示會負責楊筱貞之醫療
    費用，因此被告、楊筱貞等人均未報案即離開現場，嗣因被
    告未接電話，洪璿宸乃於108年10月10日至永和交通隊報案
    並提供車號，再經員警調閱監視器畫面，通知被告於108年1
    0月12日到案接受詢問等情，有監視器影像擷圖、道路交通
    事故談話紀錄表可證（見偵卷第23至25頁），難認被告有於
    警方知悉其犯罪嫌疑前自首，核無自首規定之適用。
三、維持原判決之理由：
　　原審審理後，認被告犯罪事證明確，適用刑法第284條前段、第41條第1項前段等規定，並審酌被告為了超越前方之行人，未注意前方來車，即貿然往左行駛，與對向洪璿宸所騎乘搭載楊筱貞之機車發生擦撞，造成楊筱貞受有左足踝及足部挫傷之傷害，並依楊筱貞於原審陳述，足見楊筱貞所受損害還在繼續中；被告於原審陳明受有專科畢業之教育程度，與先生一起從事菜市場蔬果業攤販、育有2個孩子之生活狀況，及被告未曾有任何前案紀錄之品行，暨被告犯後雖第一時間表示會負責後續醫療行為，但之後即否認犯行，不接受調解，犯後態度難謂良好等一切情狀，量處被告拘役50日，並諭知如易科罰金，以新臺幣1千元折算1日之折算標準。另說明案發當天因被告表示會負責楊筱貞之醫療費用，因此被告、楊筱貞等人均未報案即離開現場，嗣因被告未接電話，洪璿宸於108年10月10日至永和交通隊報案並提供車號，再經員警調閱監視器畫面，通知被告於108年10月12日到案接受詢問，本件難認被告於警方知悉其犯罪嫌疑前自首，自無自首規定之適用。經核原審認事用法並無違誤，量刑亦稱妥適。被告上訴原否認上揭過失傷害犯行，但其於本院業已坦承過失傷害犯行，並有上述各項證據資料為證，被告自白核與事實相符，其過失傷害犯行，堪以認定。從而，被告上訴並無理由，應予駁回。
據上論斷，應依刑事訴訟法第368 條，判決如主文。　
本案經檢察官蕭方舟到庭執行職務。
中　　華　　民　　國　　111 　年　　1 　　月　　6 　　日
                  刑事第二庭    審判長法　官  遲中慧
                                      法　官  李世華
                                      法　官  楊志雄
以上正本證明與原本無異。
不得上訴。
                                      書記官  林昱廷
中　　華　　民　　國　　111 　年　　1 　　月　　6 　　日
附錄：本案論罪科刑法條全文
刑法第284條
因過失傷害人者，處一年以下有期徒刑、拘役或十萬元以下罰金
；致重傷者，處三年以下有期徒刑、拘役或三十萬元以下罰金。